臺灣臺中地方法院刑事判決　　　　　　　　　　　　九十三年度訴緝字第四三四號
　　公　訴　人　臺灣臺中地方法院檢察署檢察官
　　被　　　告　丙○○
　　指定辯護人 本院公設辯護人　丁○○
右列被告因偽造有價證券等案件，經檢察官提起公訴（九十一年度偵字第四三００、
一０七００號），本院判決如左：
    主  文
丙○○無罪。
    理  由
一、公訴意旨略以：共同被告張瑞明（業經本院判處有期徒刑三年六月）與案外人鄭
    明忠於民國八十九年十二月間至被告丙○○台中市○○路虎一巷五號住處，因被
    告欠錢向張瑞明借款，張瑞明即交付被害人甲○○於八十九年十二月間，在台中
    縣潭子鄉○○街十三號六樓之一失竊之美商花旗銀行台中分行、帳號00000
    0000號支票，而由在場不詳之人偽填金額、日期之如附表編號二所示之支票
    一張，另二張票號、日期不詳，金額分別各為五千、十萬元之支票借予被告使用
    ，被告明知支票來路不正，仍予收受，並將前述支票提示退票，因認被告犯刑
    法第三百四十九條第一項之收受贓物、第二百零一條第一項之偽造有價證券罪嫌
    。
二、按犯罪事實應依證據認定之，無證據不得認定犯罪事實，又不能證明被告犯罪者
    ，應諭知無罪之判決，刑事訴訟法第一百五十四條第二項及第三百零一條第一項
    分別定有明文。次按刑事訴訟法上所謂認定犯罪事實之證據，係指足以認定被告
    確有犯罪行為之積極證據而言；如未能發現相當證據或證據不足以證明，自不能
    以推測或擬制之方法，以為裁判基礎（最高法院二十九年上字第三一○五號、四
    十年台上字第八十六號判例參照）。又刑事訴訟法第一百六十一條已於九十一年
    二月八日修正公布，其第一項規定：檢察官就被告犯罪事實，應負舉證責任，並
    指出證明之方法。因此，檢察官對於起訴之犯罪事實，應負提出證據及說服之實
    質舉證責任。倘其所提出之證據，不足為被告有罪之積極證明，或其指出證明之
    方法，無從說服法院以形成被告有罪之心證，基於無罪推定之原則，自應為被告
    無罪判決之諭知（最高法院九十二年台上字第一二八號判例參照）。公訴人認被
    告涉犯上開罪嫌，無非以：右揭事實，業據被告於偵查中供承不諱，核與被害人
    甲○○於警詢及偵查中指訴情節相符，且有支票影本、遺失票據申報單副本一份
    附卷可資佐證，為其論據。訊據被告堅決否認犯公訴人所指上開犯行，辯稱：
    伊係透過鄭明忠認識張瑞明，當時只曉得張瑞明叫「阿明」，不知其真名，當天
    在臺中市○○路虎一巷伊住處，張瑞明知伊經濟有困難，主動要借伊錢，張瑞明
    說現金不夠，當場簽發一張面額三十萬元之支票予伊，伊說不用那麼多，就將該
    支票還予張瑞明，張瑞明就當場另外簽發一張面額十萬元、兩張面額五千元之支
    票予伊，伊委請朋友持附表編號二所示之支票到臺中市○○路郵局提示，欲存入
    伊於臺中市○○路郵局所開設之0000000號帳戶，伊並未填寫該支票，亦
    不知該支票係贓物，才會將該支票存入自己之帳戶，伊以為「阿明」即是甲○○
    ，直到法院開庭時，才知道甲○○是女的等語。
三、經查：
（一）公訴人認附表編號二所示之支票一張，及另二張票號、日期不詳，金額分別各
      為五千、十萬元支票，係八十九年十二月間在被告右揭住處，被告向共同被告
      張瑞明借款時，由「在場不詳之人」偽填金額、日期而成，是依公訴人上開論
      述，被告對於偽造附表編號二等支票構成要件之具體行為並未參與實施，究竟
      被告與共同被告張瑞明及「在場不詳之人」，就「在場不詳之人」偽造附表編
      號二等支票，如何有共同犯罪之意思聯絡，並未於起訴書內詳敘理由及其認定
      之依據，其舉證責任已有未足。
（二）被告係因欲為其男友辦理交保及女兒需繳交學費，於八十九年十二月中旬某日
      ，在台中市○○路全民醫院對面之上開住處，向共同被告張瑞明借款，共同被
      告張瑞明即當場填寫附表編號二支票之金額、日期後，將該支票交付予被告使
      用，被告委由其朋友持該支票，於八十九年十二月二十四日前往臺中市中清郵
      局託收交換，提示請求付款，欲將票款存入其於郵局所開設之0000000
      號帳戶，被告並於該支票之背面背書，嗣因被害人甲○○已於八十九年十二月
      二十八日將上開支票掛失止付，而遭退票，被告並未填寫該支票，亦不知該支
      票係他人失竊之贓物等情，業據被告於警詢時、偵查中及本院審理時供述甚詳
      （見偵字第四三００號卷第八、三八、四三、五一頁，本院訴字卷第四二頁、
      訴緝字卷第二十頁），並有台中市票據交換所函文一份暨所附之掛失止付票據
      提示人資料查報表、退票理由單、附表編號二支票正反面、被害人甲○○申請
      止付資料影本各一份（見偵字第四三００號卷第二二至二五頁）、中華郵政股
      份有限公司台中郵局九十二年四月二十五日中管字第九二二一０一０四七號函
      文暨所附附表編號二支票原本一份（見本院訴字卷第六六、二０九頁）附卷可
      憑。觀諸被告歷次所為之供述，均一致辯稱該支票係共同被告張瑞明所簽發，
      公訴人認被告對於其與共被告張瑞明共同偽造該支票，被告明知該支票來路不
      正，仍予以收受等犯行，已自白不諱，亦與事實不符。
（三）共同被告張瑞明雖否認附表編號一、二之支票為其簽發，分別交付予鄭明忠及
      被告，惟證人鄭明忠於八十九年十二月中旬某日，在台中市○○路全民醫院對
      面被告上開住處，向共同被告張瑞明借用附表編號一之支票一張，共同被告張
      瑞明交付該支票給鄭明忠時，該支票即已記載完成，鄭明忠借得該支票後，於
      八十九年十二月二十日下午四時許，在臺中縣大雅鄉○○路大雅保齡球館前將
      該支票交付予涂昱材償債，經涂昱材於八十九年十二月三十日，委由其母黃瓊
      慧於臺中縣大雅鄉農會提示，因被害人甲○○已於八十九年十二月二十八日將
      上開支票掛失止付而遭退票等情，業據鄭明忠、涂昱材，黃瓊慧於本院審理時
      分別結證屬實（見本院訴字卷第四六、四七、八四、二三三、二三五至二三六
      頁），足見附表一所示之支票亦係共同被告張瑞明交付予鄭明忠。且共同被告
      張瑞明於本院審理時供稱：伊沒有借支票予鄭明忠，鄭明忠如何取得附表編號
      一支票，伊不知道云云（見本院訴字卷第二七頁），其後改稱：附表編號一之
      支票是由洪進添交給伊的，再轉交給鄭明忠云云（見本院訴字卷第四七頁），
      嗣又改稱：一開始被告要向伊借錢，伊沒有錢，伊後來問洪進添，洪進添說他
      有支票可以借，伊再打電話給被告，告訴被告洪進添可以借她票，伊就帶洪進
      添到被告家，由洪進添和被告自行接洽，伊到被告家時，鄭明忠已經在現場，
      鄭明忠也向洪進添借票云云，對於鄭明忠如何取得該張支票，及有無洪進添之
      人簽發附表編號二支票予被告，前後所述不一。又被告於本院審理時供稱：共
      同被告張瑞明在開庭之前，有找過伊和鄭明忠，張瑞明告訴伊及鄭明忠，說洪
      進添已經死亡，張瑞明要伊及鄭明忠將責任推給洪進添等語，核與鄭明忠於本
      院審理時證稱：張瑞明曾經找伊二次，商量如何在法庭上說法一致，張瑞明叫
      伊把責任推給洪進添等語（見本院訴字卷第六十頁）相符。況共同被告張瑞明
      迄未能提出所謂「洪進添」之年籍、住居所供本院傳訊查證，復於偵查中供稱
      ：不知洪進添年籍，許久未聯絡云云（見偵查卷第四二頁），是其辯稱：附表
      編號二支票是洪進添填寫後，交給被告云云，自難採信。再共同被告張瑞明供
      稱：伊與鄭明忠與被告並無恩怨，如果有的話，可能是吸毒結下的，因被告曾
      三更半夜跑到伊家，跟伊要毒品施用，被伊父親罵，是否因此結怨，伊不清楚
      等語（見本院訴字卷第二四七頁）。共同被告張瑞明與鄭明忠既無仇隙，與被
      告縱有上開於深夜索取毒品不成之情事，亦不致因此結怨，衡情鄭明忠與被告
      不致故意設詞誣陷，是鄭明忠及被告之證述、供述應可採信，附表編號二所示
      之支票，確係共同被告張瑞明所簽發後，交付予被告，要無疑義。
（四）又如被告明知其向共同被告張瑞明所借得如附表編號二所示之支票係來路不明
      之贓物，理應不留痕跡地將該支票轉手，以逃避追查，惟被告借得該支票後，
      委由其友於八十九年十二月二十四日持該支票前往臺中市中清郵局託收交換，
   欲存入被告所有0000000號郵局帳戶，被告並於該支票之背面背書，已
      如前述，足見被告辯稱：伊不知上開支票係贓物，才會將該支票存入自己之帳
      戶等語，應可採信。被告既不知該支票係來路不明之贓物，主觀認共同被告張
      瑞明有權簽發該支票，亦足以佐證其就共同被告張瑞明偽造該支票之犯行，並
      無犯意之聯絡。
（五）再公訴人雖認：右揭時、地，該「在場不詳之人」並偽填金額、日期之票號、
      日期不詳，金額分別各為五千、十萬元各一張支票借予被告使用云云。惟被告
      辯稱：金額分別為五千元、十萬元之支票各一張，亦係共同被告張瑞明簽發借
      予伊等語。然查，該二張支票之票號、日期均不詳，亦查無被告曾提示該二張
      支票遭退票之證據，復未扣得該二張支票，此部分公訴人所舉之證據，亦無法
      證明被告有所指訴之犯行。
四、綜上所述，本件公訴人所提出之證據或所指出之證明方法，尚不足為被告有罪之
    積極證明，或說服本院形成被告有罪之心證。此外，復查無其他積極之證據足資
    證明被告確有公訴人所指偽造有價證券及收受贓物之犯行，被告之犯罪事實即屬
    不能證明，依法自應諭知無罪之判決。
據上論斷，應依刑事訴訟法第三百零一條第一項，判決如主文。
本案經檢察官乙○○到庭執行職務。
中      華      民      國    九十三    年      十      月     十四     日
                              臺灣臺中地方法院刑事第十一庭
                                  審判長法  官  蔡  名  曜
                                        法  官  郭  書  豪
                                        法  官  黃  渙  文
右正本證明與原本無異。
如不服本判決，應於送達後十日內向本院提出上訴狀 （須附繕本），上訴於台灣高等
法院台中分院。
                                        書記官
中      華      民      國    九十三    年      十      月     十四     日
┌──────────────────────────────────────────────────────┐
│支票附表：                                                                                                  │
├─┬─────────┬─────────┬───────────┬────────┬────────┬──┤
│編│  發    票人  │  付    款    人  │發        票        日│ 票  面  金  額 │ 支  票  號  碼 │備考│
│號│  帳          號  │                  │                      │   （新台幣）   │                │    │
├─┼─────────┼─────────┼───────────┼────────┼────────┼──┤
│１│甲○○            │美商花旗銀行台中分│八十九年十二月二十六日│五千元          │ＣＨ一五七二九七│    │
│  │000000000│行                │                      │                │六              │    │
├─┼─────────┼─────────┼───────────┼────────┼────────┼──┤
│２│甲○○            │美商花旗銀行台中分│八十九年十二月二十四日│五千元          │ＣＨ一五七二九七│    │
│  │000000000│行                │                      │                │三              │    │
└─┴─────────┴─────────┴───────────┴────────┴────────┴──┘
